【裁判字號】    90,交上易,287
【裁判日期】    900903
【裁判案由】    過失傷害
【裁判全文】
臺灣高等法院高雄分院刑事判決                  九十年度交上易字第二八七號
    上  訴  人  臺灣高雄地方法院檢察署檢察官
    被      告  甲○○
右上訴人因被告過失傷害案件，不服臺灣高雄地方法院九十年度交易字第四Ｏ六號，
中華民國九十年九月三日第一審判決（起訴案號：臺灣高雄地方法院檢察署八十九年
度偵字第二二九六Ｏ號）提起上訴，本院判決如左：
    主  文
上訴駁回。
    理  由
一、本案經本院審理結果，認第一審判決被告無罪並無不當，應予維持，並引用第一
    審判決書記載之理由。
二、檢察官上訴意旨略以本件係因被告駕車未注意附近人車動態，致告訴人乙○○過
    失傷害之事實，業據告訴人指訴綦詳，復有交通事故調查報告表及醫院診斷證明
    書各一紙附卷可按，而告訴人雖未依規定在機車專用道內行駛且未注意車前狀況
    而與有過失，亦無解於被告之過失傷害責任，是原審認事用法，尚有未當等語。
三、經查告訴人乙○○於本院供稱：「我沒有駕照，當時我的車速約五、六十公里。
」「當時我騎在慢車道上。」「當時我要走到前面等紅燈，我未停下來就被撞了
    。被告的汽車後面保險桿碰到我的機車，並不是右後側碰到我的機車。」；然據
    警製肇事現場圖顯示，告訴人機車倒地刮痕及機車倒地位置均在快車道上，並非
    在機車專用道或慢車道上肇事，且肇事後告訴人機車倒於被告汽車正後方六‧七
    五公尺，亦可認定被告汽車在前，告訴人機車在後，應不可能是汽車後面保險桿
    去碰撞告訴人機車，而汽車後方之人車狀況，被告應無注意義務，上訴意旨所謂
    被告未注意附近人車動態，所謂附近，應不能指包括車後人車動態，是本件上訴
    無理由，應予駁回。
據上論斷，應依刑事訴訟法第三百六十八條、第三百七十三條，判決如主文。
本案經檢察官朱文彬到庭執行職務。
中    華    民    國     九十一     年       一       月       十五     日
                              臺灣高等法院高雄分院刑事第九庭
                                  審判長法官  張明松
                                        法官  任森銓
                                        法官  江泰章
右正本證明與原本無異。
不得上訴。
      書記官  郭榮芳
中    華    民    國     九十一     年       一       月       十七     日
                                                                  Ａ
臺灣高雄地方法院刑事判決                          九十年度交易字第四六號
    公  訴  人  臺灣高雄地方法院檢察署檢察官
    被      告  甲○○  女  三十一歲（民國○○○年○月○○○日生）
                        住高雄市○○區○○街一一九巷三十弄十一號
                        身分證統一編號：Ｔ二二六四二四六九號
右列被告因過失傷害案件，經檢察官提起公訴（八十九年度偵字第二二九六○號），
本院判決如左：
    主  文
甲○○無罪。
    理  由
一、公訴意旨略以：被告甲○○於民國八十九年七月二十四日上午八時十五分許，駕
    駛車牌號碼ＷＱ─六三三五號自小客車，沿高雄縣嶺口往旗山鎮（由南向北）方
    向行駛，途經旗山鎮○○○路（即台二十一線省道）與國道十號嶺口交流道出口
    時，理應注意附近人車動態，以避免危險之發生，而依當時情形，又無不能注意
    之情形，竟疏於注意及此，致撞及同方向右方亦疏未注意附近人車動態之乙○○
    所騎乘之ＹＭＢ─二三七號機車，使乙○○人車倒地，乙○○並因而受右側硬腦
    膜下出血合併腦內出血之傷害。因認被告涉有刑法過失傷害罪嫌云云。
二、按犯罪事實應依證據認定之，無證據不得推定其犯罪事實，不能證明被告犯罪或
    其行為不罰者，應諭知無罪之判決，刑事訴訟法第一百五十四條及第三百零一條
    第一項分別定有明文。另按在訴訟上用以證明事實之證據，須於通常一般之人均
    不致於有所懷疑，而得確信其為真實之程度者，始得據以為有罪之認定；倘其證
    明尚未達到此一程度，而有合理之懷疑存在，致使無從為有罪之確信時，即應為
    無罪之判決（最高法院七十六年度台上字第四九八六號判例意旨參照）。再按告
    訴人之告訴，係以使被告受刑事訴追為目的，是其陳述是否與事實相符，仍應調
    查其他證據以資審認（最高法院五十二年度台上字第一三○○號判例意旨參照）
    。
三、本件公訴人依據告訴人之指訴及高雄縣警察局道路交通事故調查報告表、醫院診
    斷證明書各一紙附卷，且認被告應注意附近人車動態，以避免危險之發生，而依
    當時情形，又無不能注意之情事，竟疏於注意，以致肇事，致人受傷，因認被告
    涉有前開罪嫌。訊據被告甲○○則堅決否認有何前開犯行，辯稱：伊當時自嶺口
    交流道下國道十號高速公路，因遇紅燈而暫停，嗣綠燈後左轉旗南三路欲往旗山
    上班，但行進不到一百公尺，又遇紅燈而暫停時，聽到伊自小客車後方遭撞及之
    聲音，伊自照後鏡查看，發現告訴人及所騎機車倒在伊車後方之快車道正中央，
    伊乃立即報警並召來救護車，將告訴人送醫急救。伊並未闖紅燈，係告訴人騎機
    車未行駛在機車專用道上，並自後方撞及伊之自小客車，伊並無過失等語。經查
    ，告訴人雖指述稱：伊騎乘機車由嶺口往旗山方向行駛，行經旗南三路與嶺口交
    流道交岔路口時，伊騎在機車專用道上，且伊之方向為綠燈，而被告駕駛自小客
    車，由嶺口交流道下高速公路左轉往旗山方向行駛，行經台二十一線二百七十九
    公里卅公尺處，因被告車太靠近機車專用道，致伊騎乘之機車手把擦撞到被告車
    之右後門而倒地云云。但依卷附之高雄縣警察局道路交通事故調查報告表及現場
    圖所示，肇事後，被告車南向北，停在旗南三路台二十一線二百七十九公里卅公
    尺處之北向外側快車道上，被告車右側前輪距離下一路口之行車管制號誌為六點
    一公尺；又被告車右側前輪距離道路邊線為一點七公尺，右側後輪距離為一點八
    公尺；告訴人之機車則車首向南，在同一車道內，機車左側貼於地面倒在被告車
    後方，機車後輪距被告車右側後輪為六點七五尺，前輪距被告車左側後輪為七點
    九五公尺；告訴人車禍後，其係西向東，倒在機車後方，距機車前輪○點五公尺
    處。另機車在現場並留有刮地痕，位置在外側快車道內、機車及告訴人倒地位置
    之正後方，其長度為九點七公尺，起點則距外側快車道與內側快車道之分道線一
    點三公尺之情，此並有現場照片十一張附於警卷可資佐證。另告訴人之機車車首
    正前方有裂痕，機車左側則有刮地痕，而被告車則僅在後側保險桿右下方有刮痕
    ，被告車右後門及告訴人二側機車把手處，均無刮擦受損痕跡，此有前開現場車
    損照片可證，並經當時到場處理之高雄縣警察局旗山分局嶺口派出所警員謝正明
    到庭結證明確。綜上所述可證，肇事前，被告車已通過旗南三路與嶺口交流道之
    交岔路口進入旗南三路南向北之外側快車道，並僅距下一路口為六點一公尺；且
    依前開機車刮地痕跡所示，告訴人機車肇事前應騎在外側快車道上、近外側快車
    道與內側快車道之分道線之被告車正後方；又參諸兩車之撞擊點可知，兩車於肇
    事時係告訴人機車車首與被告自小客車後方保險桿右側接觸，故告訴人所指訴：
    伊騎機車在機車專用道行駛，因被告車太靠近機車專用道而擦撞伊機車把手云云
    ，並不可採信。
四、按機器腳踏車在劃有機車專用道之道路應在其車道內行駛，除轉彎或靠邊停車外
    ，不得侵入其他車道，道路交通安全規則第九十九條第一項第三款定有明文。本
    件肇事地點之旗南三路台二十一線二百七十九公里卅公尺處，係劃有機車專用道
    之道路，此有前開現場圖及高雄縣警察局九十年八月七日高警交字第七八八六七
    號函附卷可稽，並經警員謝正明到庭結證證明；如前所述，被告車係正常行駛於
    外側快車道內，告訴人機車則違反前開規定未行駛在機車專用道內，且其係在被
    告車後、行駛在外側快車道內；另肇事地點號誌正常，此有交通事故調查報告表
    可憑，並經警員謝正明所證明，被告否認有闖紅燈之行為，告訴人雖稱：伊係綠
    燈行駛於機車專用道內云云，惟告訴人前開關於其肇事前係行駛於機車專用道內
    及係機車把手擦撞被告車右後門之指訴，不可採信，已如前述，故告訴人前開其
    係依號誌行進之指訴是否可信，即亦不能無疑，此外，又查無其他證據可證明被
    告有闖紅燈之行為，故此部分告訴人關於被告駕車闖紅燈之指訴，尚難遽以認定
    。再按汽車行駛時，駕駛人應注意車前狀況及兩車併行之間隔，並隨時採取必要
    之安全措施，道路交通安全規則第九十四條第三項亦定有明文，故被告駕駛汽車
    ，固有注意車前狀況之義務，惟依道路交通安全規則之規定，被告並無注意其車
    後方動態之義務，且依當時告訴人車係自後方外側快車道內撞及被告車後保險桿
    之情節，被告亦無注意之可能，故本件車禍之發生，被告應無未注意車前狀況之
    過失。再依前開所述，係告訴人騎車未依規定在機車專用道內行駛，且未注意車
    前狀況而肇事，故本件車禍之發生，自不能遽令被告對告訴人因此所受傷害之結
    果負刑事過失傷害之罪責。此外，又查無其他證據足證被告有何過失傷害犯行，
    參諸前引法條及最高法院判例之意旨，本件自應為無罪之諭知。
據上論斷，應依刑事訴訟法第三百零一條第一項，判決如主文。
本件經檢察官陳淑雲到庭職行執務。
中      華      民      國    九十      年      九      月      三      日
                              臺灣高雄地方法院交通法庭
                                  法  官  邱  明  弘
右正本證明與原本無異。
如不服本判決，應於判決送達後十日內，向本院提出上訴狀。
                                  書記官  顏  平  國
中    華    民    國      九十      年      九          月      四      日


司法院資訊處製作；財團法人民間司法改革基金會備份。
